臺灣宜蘭地方法院刑事判決　　　　　　　 89年度訴字第158號
公　訴　人　臺灣宜蘭地方法院檢察署檢察官
被　　　告　乙○○　男　41歲.
輔　佐　人　甲○○
選任辯護人　李秋銘律師
上列被告因違反稅捐稽徵法等案件，經檢察官提起公訴（87年度
偵字第4409號、88年度偵字第3039號），被告就被訴事實為有罪
之陳述，經本院合議庭裁定由獨任法官進行簡式審判程序，爰不
經通常審判程序，判決如下：
    主  文
乙○○連續納稅義務人以不正當方法逃漏稅捐，處拘役伍拾日，
如易科罰金以參佰元折算壹日。緩刑貳年。
    事  實
一、緣丙○○（業經本院判處有罪確定）係設於宜蘭縣羅東鎮○
    ○街126 之1 號之「家慶營造有限公司（以下簡稱家慶公司
    ）之負責人，基於幫助逃漏稅捐之概括犯意，於民國80年間
    ，由家慶公司於標得如附表所示之工程後，即將工程全權委
    託於乙○○施作，並由乙○○管理所有工程中之施工管理、
    材料購買、工人僱請等事項，並約定家慶公司以收取工程款
    之百分之9 以為報酬（其中包括由家慶公司開立統一發票所
    應繳之百分之5 之營業稅在內，其餘百分之4 為佣金），再
    由未實際承作附表所示工程之家慶公司，出具附表所示之統
    一發票向如附表所示之發包單位領取工程款，於扣除前述管
    理費與營業稅之後，再轉交餘款予負責實際承作之乙○○，
    工程實際施作後之盈虧由負責全權管理之乙○○自行負擔，
    與家慶公司無關，而幫助乙○○逃漏營業稅。是非受僱而提
    供勞務負責實際承作工程之營業稅納稅義務人乙○○即以此
    不正當方式，基於逃漏稅捐之犯意，於附表所示之工程中，
    逃漏由家慶公司開立統一發票之營業稅共計逃漏營業稅新台
    幣（下同）24萬6186元。
二、案經法務部調查局東部地區機動工作組移送台灣宜蘭地方法
    院檢察署檢察官偵查起訴。
    理  由
一、前揭事實，業據被告乙○○於本院行準備程序及審理中坦承
    不諱，核與同案被告丙○○於調查局訊問時供述：「其他同
    業或朋友想要承攬工程，因為本身沒有牌照或欠缺甲級營造
    廠牌照，故向我借用家慶公司牌照承攬工程，家慶公司亦收
    取發票金額的百分之五作為繳交營業稅之用，另收取發票金
    額的百分之四作為公司的管理費用」，及證人即家慶公司會
    計人員丁○○於調查局訊問時證稱：家慶公司並無實際營業
    ，而將公司證照借給股東或個人或其他公司、個人去承攬工
    程，所承攬之工程盈虧由借用牌照者實際承作，與家慶公司
    無關，而家慶公司僅收取每一工程決算金額百分之9 為報酬
    ，其中百分之5 為營業稅、百分之4 為管理費用，即為公司
    之利潤等語、並再供稱：經調查局扣案之家慶公司之帳簿（
    一之一、一之二）右側旁邊貼的姓名標籤即是借用牌照者，
    而帳簿內亦載有每個工程之管理費用之數額與稅額等語大致
    相符，並有前述側邊黏貼有包括被告姓名標籤之帳簿可憑，
    堪信被告乙○○於本院審理中之自白真實可採。雖同案被告
    丙○○嗣後否認上開行為，並陳稱：渠等被告僅係家慶公司
    所僱請之有專長之專案負責人（有股東也有一般個人），平
    日工作期間並無薪資，但於工程結算後若有盈餘，則可分享
    利潤獎金云云。惟工程並非一日、二日即可順利完工，被告
    乙○○豈有長時間擔任公司無給職之工地負責人之理？若工
    程結束後係呈虧損狀態，則無法分享獎金時，則工程期間所
    為付出豈不白費？是同案被告丙○○所辯顯違情理。再者，
    經查閱家慶公司80年間製發之扣繳憑單與被告乙○○各年度
    綜合所得稅申報書可知，並無被告乙○○向家慶公司領取薪
    資之資料，若被告乙○○僅係受僱擔任家慶公司之工地管理
    人，豈會毫無任何薪資、獎金之報酬支領與報稅紀錄，是足
    認同案被告丙○○所述不足採據。
二、被告丙○○經營之家慶公司以全權委託管理之方式，由被告
    乙○○實際承作附表所示工程，再由未實際承作工程之家慶
    公司代渠等出具統一發票，而以不正當方法逃漏稅捐等情，
    已如前述。雖就國家總稅收而言，被告乙○○所逃漏之營業
    稅，已因家慶公司代為開立統一發票予以補足，就整體稅收
    而言，並無損失，但各營業人就營業稅均屬不同之納稅主體
    ，依實質課稅原則，自不因家慶公司已報繳營業稅，即可免
    除實際承作人即被告乙○○之納稅義務。是綜上所述，本件
    被告乙○○犯行明確，應予依法論科。
三、按「借用他人營造業登記證從事承攬工程，並以該未實際承
    攬工程之營業人開立統一發票作為領款憑證者，並應依稅捐
    稽徵法第41條規定，以不正當方法逃漏稅捐移送司法機關偵
    辦其刑責。營造廠商未實際承攬工程，將其營業登記證或營
    造業登記證立統一發票交付使用領款等不實之行為，係屬從
    事不實之銷售‧‧‧該營造廠商已涉嫌幫助他人以不正當方
    法逃漏稅」，此有宜蘭縣稅捐稽徵處90年4 月9 日宜稅字第
    910014353 號函所附財政部79年8 月30日台財稅第78045846
    1 號函可憑。是屬營業稅之納稅義務人被告乙○○，係犯稅
    捐稽徵法第41條之以不正當方法逃漏稅捐罪。被告乙○○以
    未實際負責承作工程之家慶公司，於如附表所示2 次工程簽
    發統一發票代繳稅捐，時間緊接，顯係基於概括犯意而為，
    為連續犯，而應論以一罪並加重其刑。爰審酌被告犯罪之動
    機、目的、手段、及本件附表所列被告所逃漏之營業稅，已
    因家慶公司出具發票予以補足，就整體稅收言並無損失、逃
    漏稅捐之數額多寡及犯罪後坦承犯行之犯後態度等一切情狀
    ，量處如主文所示之刑。而被告乙○○行為後刑法第41條及
    刑法施行法第3 條之1 ，業經立法院於90年1 月4 日修正，
    並經總統於90年1 月10日公布，同年1 月12日生效，將短期
    自由刑得易科罰金適用範圍之法定最重本刑上限由有期徒刑
    三年以下提高至五年以下，是就諭知易科罰金之規定，比較
    新舊法結果，以裁判時新法較有利，自應依刑法第2 條第1
    項前段之規定，適用修正後刑法第41條第1 項規定諭知易科
    罰金之折算標準，併予敘明。末查，被告乙○○前未曾受有
    期徒刑以上刑之宣告，有臺灣高等法院刑案資料查註紀錄表
    1 份在卷可稽，本次因一時失慮致罹刑章，現已坦承犯行，
    且其前於九十年間因腦血管動脈瘤破裂致蜘蛛網膜下出血及
    交通性水腦症，術後併右側肢體癱瘓及運動性失語症，說話
    迂迴難懂，目前仍持續於門診接受復建治療中，有診斷證明
    書及羅東聖母醫院93年11月22日天羅聖民子字第895 號函存
    卷足憑，本院認被告應無再犯之虞，因認其所受之刑以暫不
    執行為當，爰併宣告緩刑二年，以啟自新。
據上論斷，應依刑事訴訟法第273 條之1 第1 項、第299 條第1
項前段，稅捐稽徵法第41條，刑法第11條前段、第56條、第2 條
第1 項前段、第41條第1 項、第74條第1 款，罰金罰鍰提高標準
條例第1 條前段、第2 條，判決如主文。
本案經檢察官陳嘉瑜到庭執行職務
中　　華　　民　　國　　94　　年　　1 　　月　　31　　日
                         臺灣宜蘭地方法院刑事第四庭
                                 法  官　林惠玲
以上正本證明與原本無異。
如不服本判決，應於判決送達後10日內，向本院提出上訴狀。（
應附繕本）
                                 書記官　林慶生
中　　華　　民　　國　　94　　年　　2 　　月　　5 　　日
附錄法條：
稅捐稽徵法第41條
納稅義務人以詐術或其他不正當方法逃漏稅捐者，處五年以下有
期徒刑、拘役或科或併科新台幣六萬元以下罰金。
附表：
┌──┬─────┬─────┬───────┬────┬───┐
│編號│發票日期  │買受人    │工程名稱      │金 額   │稅額  │
│    │發票號碼  │(發包單位)│              │        │      │
├──┼─────┼─────┼───────┼────┼───┤
│一  │80.6.27   │龍德工業區○○○○號道路路面 │276090  │13805 │
│    │LK00000000│管理中心  │整修工程改善  │        │      │
│    │          │          │工程          │        │      │
├──┼─────┼─────┼───────┼────┼───┤
│二  │80.7.4    │龍德工業區○道路路面修護  │0000000 │232381│
│    │LR00000000│管理中心  │工程 (自強路  │        │      │
│    │          │          │龍祥八十路德  │        │      │
│    │          │          │興路)         │        │      │
├──┴─────┴─────┴───────┼────┼───┤
│合計                                        │0000000 │246186│
└──────────────────────┴────┴───┘
